【裁判字號】    99,事聲,2
【裁判日期】    990127
【裁判案由】    消債聲明異議
【裁判全文】
臺灣高雄地方法院民事裁定               99年度事聲字第2號
聲  請  人  萬榮行銷顧問股份有限公司
法定代理人  乙○○
相  對  人  甲○○
上列當事人間消費者債務清理事件，聲請人對於民國98年11月30
日本院97年度司執消債更字第492 號所為更生方案認可之裁定，
提出異議，本院裁定如下：
    主    文
異議駁回。
異議費用由聲請人負擔。
    理    由
一、異議意旨略以：相對人於民國95、96年度平均每月收入分別
    為新台幣（下同）22,800元、21,867元，然卻主張98年1 月
    至8 月平均收入為18,000元，是否尚有其他收入如年終、工
    作獎金、津貼等收入未計入。又相對人雖已離婚，惟3 名子
    女均已成年並有固定收入，是否每月給予相對人孝親費？如
    有，相對人應再提高每月還款金額。再者，相對人之現金卡
    ，係於90年12月間動用，期間數度提領、清償，並於93年12
    月23日，本金僅剩餘4,039 元未清償，其後始有異常或大額
    提領，於93年12月至94年2 月提領80,000元、94年4 月提領
    30,000元、94年6 月提領30,000元、94年9 月至11月提領13
    0,000 元、95年3 月提領18,000元，足見相對人當時已捉襟
    見肘，卻仍恣意提領現金花用，使債台高築，致負擔過重之
    債務，且本件更生方案僅片面維護相對人利益，未考量更生
    條件對債權人是否公允，落有消費者債務清理條例規定不應
    認可之情形，為此爰依法聲明異議。
二、按關於更生或清算之程序，除本條例別有規定外，準用民事
    訴訟法之規定，消費者債務清理條例（下稱消債條例）第15
    條定有明文。而當事人對於司法事務官處理事件所為之終局
    處分，得於處分送達後10日之不變期間內，以書狀向司法事
    務官提出異議。司法事務官認前項異議有理由時，應另為適
    當之處分；認異議為無理由者，應送請法院裁定之。法院認
    第一項之異議為有理由時，應為適當之裁定；認異議為無理
    由者，應以裁定駁回之。民事訴訟法第240 條之4 第1 至3
    項定有明文。次按消債條例之制定，乃為使負債務之消費者
    依本條例所定程序清理其債務，以調整其與債權人及其他利
    害關係人之權利義務關係，保障債權人之公平受償，謀求消
    費者經濟生活之更生，進而健全社會經濟之發展，除有第63
    條所定之情形外，法院得斟酌裁量認可更生方案。而於債務
    人有薪資、執行業務所得或其他固定收入之情形下，依該條
    例第64條之規定，在除有該條第2 項所定之情形外，法院如
    認更生方案之條件公允者，即得不經債權人會議可決，逕依
    債務人之聲請或依職權以裁定認可更生方案；是以如無該條
    例第63條第1 項或第64條第2 項情形，法院自得斟酌債務人
    之資力狀況、債務人所提更生方案之還款成數及是否有浪費
    之情事、債務人實際生活上有無特殊困難等情狀而為更生方
    案之條件是否為公允之審認，進而裁量認可該更生方案。
三、經查：
  (一)相對人陳稱任職中南汽車客運股份有限公司，每月收入約18
    ,000元等語，且原裁定係以薪資證明單（見原裁定卷第193
    頁），認定相對人每月收入應以18,000元為可採；復參酌相
    對人勞工保險投保資料、全民健保保險對象加退保歷史（見
    原更生裁定卷第36頁、第38頁），相對人之投保薪資於97年
    8 月1 日調整為18,300元。是經核上開資料，原裁定認定相
    對人每月收入為18,000元，即有所本，當無違誤。次查，依
    內政部社會司公告之98年度台灣省最低生活費用每人每月9,
    829 元計算，相對人每月可用餘額僅8,171 元，而本件更生
    方案內容，相對人每月願以9,000 元償還債務，足見相對人
    已撙節支出，將每月必要生活支出節制約9,000 元，剩餘款
    項用於償還債務，難謂相對人未盡力償還債務。至於聲請人
    主張相對人之子女均應已成年並有固定收入，每月可能會給
    予相對人孝親費，係屬臆測之詞；且相對人有謀生能力，亦
    非須受扶養之人，自難認其子女給予孝親費為當然之理，是
    聲請人此部份之異議，應非有據。
  (二)又查，相對人聲請更生最初所提出之初步更生方案，為每3
    月一期，共6 年12期，每期償還24,000元，經司法事務官調
    查後，相對人提出每月一期，共8 年96期、每期清償9,000
    元之更生方案，已提高其還款額度；且相對人已盡力節約，
    願每月清償9,000 元，已如前述；再參酌相對人願將所提更
    生方案之清償期延長為8 年等節以觀，足徵債務人確有履行
    更生方案之誠意。衡諸上情，堪認債務人確已盡力清償，且
    債務人提出之更生方案還款金額佔債務總額34% ，亦已相當
    程度保障債權人之利益及公平受償之機會，並得謀求消費者
    經濟生活之更生，是本院認本件更生方案應屬公允。另查，
    依上揭更生方案，相對人之清償金額高於聲請前2 年間可處
    分所得扣除自己所必要生活費用之數額，且聲請人亦未能具
    體指出相對人有何消債條例第63條及第64條第2 項情事之情
    形下，是聲請人主張本件有消債條例規定不應認可之情形云
    云，自屬無據。
四、綜上所述，本院97年度司執消債更字第492 號裁定認可更生
    方案，於法無違，聲請人執前詞指摘原裁定為不當，求予廢
    棄，為無理由，應予駁回。
五、依消費者債務清理條例第15條、民事訴訟法第240條之4第3
    項後段、第78條，裁定如主文。
中    華    民    國    99    年    1     月    27    日
                  民事第五庭  法  官  洪榮家
上為正本係照原本作成。
如不服本裁定，應於裁定送達後10日內，以書狀向本院提出抗告
，並繳納抗告費新臺幣1,000元。
中    華    民    國    99    年    1     月    27    日
                              書記官  胡美儀


司法院資訊處製作；財團法人民間司法改革基金會備份。
